臺灣高等法院高雄分院刑事判決　　　 100年度上訴字第1030號
上　訴　人　臺灣高雄地方法院檢察署檢察官
被　　　告　楊善富
上列上訴人因被告搶奪等案件，不服臺灣高雄地方法院100 年度
訴字第131 號中華民國100年5月23日第一審判決（起訴案號：臺
灣高雄地方法院檢察署99年度偵字第31531 號、99年度偵字第34
624 號），提起上訴，本院判決如下：
    主  文
原判決撤銷。
楊善富犯如附表一、二所示之罪，各處附表一、二主文欄所示之
刑。應執行有期徒刑柒年，並於刑之執行前，令入勞動場所強制
工作年。
    事  實
一、楊善富前因竊盜案件，經台灣高雄地方法院90年易字第2684
    號判決處應有期徒刑5 月，緩刑3 年（第一案）。嗣因施用
    毒品經觀察勒戒（第二案）後，於民國91年7 月12日出所；
    及因犯侵占罪分別經高雄地院91年易字第2560號判處罰金4
    千元（第三案）；並因犯竊盜、搶奪罪，經高雄地院91年訴
    字第3516號各處有期徒刑1 年2 月、1 年6 月，定應執行2
    年6 月（第四案）；暨因犯偽造文書罪，經高雄地院91年訴
    字第3618號判處有期徒刑8 月（第五案），再經高雄地院92
    年聲字第1857號裁定就上開第四案、第五案所處徒刑合併定
    應執行有期徒刑3 年2 月後．與經撤銷緩刑之竊盜罪（即第
    一案）5 月有期徒刑，接續執行後，於94年11月16日縮刑假
    釋，惟因續執行第三案所處之罰金易服勞役至94年11月28日
    ，而於94年11月29日出獄，並於95年4 月14日保護管束期滿
    。詎又因犯竊盜罪，經高雄地院95年易字第1966號判處有期
    徒刑10月（第六案），及因犯搶奪罪，經高雄地院96年訴字
    第780 號判處有期徒刑4 年10月（第七案），並經高雄地院
    96年聲減字第8156號裁定就上開第六、七案所處徒刑依法減
    刑後，於98年9 月18日因縮短刑期假釋出獄，並於98年11月
    20日假釋期滿，以已執行完畢論。詎又因施用毒品，經高雄
    地院98年審毒聲字第1537號裁定送觀察勒戒（第八案），經
    緝獲後執行並於99年5 月19日執行完畢出所。
二、楊善富有犯罪習慣，為清償地下錢莊債務，思以騎乘機車搶
    奪婦女皮包之方式獲取財物，因無機車可供行搶，竟基於為
    自己不法所有之意圖，於附表一編號1 所示之時間、地點，
    見蔡美玲將其所有之車牌號碼981HGH號重型機車（棕色）停
    於路旁水果攤，鑰匙仍插於電門即在一旁水果攤購物，乃趁
    蔡美玲不備之際，以該機車鑰匙發動機車，蔡素美見狀，拉
    住後方把手，楊善富仍加快油門離去，徒手搶奪上開機車，
    得手後迅速逃逸離去。又為避免所騎乘機車遭警查緝，分別
    基於意圖為自己不法所有之犯意，於如附表二所示之時間、
    地點，以附表二所示方式，先後徒手竊取附表二所示之機車
    車牌。各次車牌竊取得手後，即先後裝在上開蔡美玲之機車
    上，另分別基於為自己不法所有之意圖，於附表一編號2至
    15所示時間、地點，騎乘上開機車（各次犯行所懸掛機車車
    牌詳如附表一），沿路尋找落單且肩背皮包婦女為作案目標
    ，並趁如附表一編號2 至15所示之魏麗芬等人不備之際，騎
    乘機車靠近魏麗芬等人後，徒手搶奪附表一編號2 至15所示
    之財物，得手後騎車迅速逃逸。嗣經附表一、二所示之蔡美
    玲等人報警處理，員警據報後成立專案小組，經調取案發地
    點之監視器畫面比對後，認楊善富涉有重嫌，於99年10月2
    日中午12時30分許，在高雄市鳳山區○○○路380 巷63號友
    誼別館206 號房間內，逮捕楊善富到案。
三、案經蔡美玲、魏麗芬、曾瓊穗、邱燕玲、黃毓倩、陳碧雲、
    楊睿璇、黃偉陵、黃燕慈、王嘉慧、王瑋萍、楊宗凱訴由高
    雄市政府警察局鳳山分局暨張岱玲、楊馥榕、蕭靖穎、楊淑
    華、謝麗珠、曾彥霖訴由高雄市政府警察局苓雅分局報請臺
    灣高雄地方法院檢察署檢察官偵查起訴。
     理  由
壹、證據能力部分
一、刑事訴訟法第159 條之5 第1 項明定：「被告以外之人於審
    判外之陳述，雖不符前4 條之規定，而經當事人於審判程序
    同意作為證據，法院審酌該言詞陳述或書面陳述作成時之情
    況，認為適當者，亦得為證據。」，就蔡美玲、魏麗芬、曾
    瓊穗、邱燕玲、張岱玲、楊馥榕、謝麗珠、黃毓倩、蕭靖穎
    、楊淑華、陳碧雲、楊睿璇、黃偉陵、黃燕慈、王嘉慧、楊
    宗凱、曾彥霖於警訊時之陳述，檢察官、被告及辯護人均已
    同意有證據能力，並捨棄對質詰問權（本院卷53、54、67、
    68頁）。審理時又未提及渠等於警訊時有何不法取供之情形
    ，亦無證據顯示渠等之上開陳述係遭受強暴、脅迫、詐欺、
    利誘等外力干擾情形，或在影響其心理狀況致妨礙其自由陳
    述等不可信之情況下所為，且非證明力顯然過低，本院認為
    適當作為證據，自有證據能力。
二、被告以外之人於偵查中向檢察官所為陳述，除顯有不可信之
    情況者外，得為證據，刑事訴訟法第159 條之1 第2 項定有
    明文。查證人楊宗凱、曾彥霖、邱燕玲、張岱玲、蔡美玲、
    魏麗芬於檢察官偵查時所為陳述，業於供前具結，有證人結
    文附卷可稽，又無不可信之情形，檢察官、辯護人及被告並
    捨棄對質詰問（本院卷53、54、67、68頁），則證人偵查中
    之證述自有證據能力。
貳、實體部分：
一、前開犯罪事實，業據被告楊善富於原審及本院審理時坦承不
    諱，核與附表一、二所示被害人之證述相符（各該被害人之
    筆錄出處，詳如附表證據欄），並有如附表一、二「證據欄
    」所示證據足憑。至於本案遭搶時嫌犯所騎機車雖懸掛
    555HHB 、995EWB 、233HGE、876JWH車牌，本案又未扣得各
    該車牌，然經比對被害人遭搶時嫌犯所照片結果，本案被告
    為警查獲時所起獲之蔡美玲失竊機車為光陽棕色機車（參警
    一卷85、86、90頁，偵一卷52、53頁照片），確與被害人遭
    搶時嫌犯所騎上開車號之機車與外觀、顏色相符，且被告之
    體格，及被告經警起獲之安全帽的外形與顏色，亦與騎乘上
    開機車犯案之人的體格與所載安全帽極為相似（詳後述）。
    況且，王瑋萍所有之555HHB機車係黑色機車；楊宗凱之995E
    WB則為白色；曾彥霖之233HGE則為黑色（參偵一64頁、偵二
    卷23頁、52頁筆錄、照片及資料），顯與各該搶案中懸掛各
    該車牌之機車顏色不同，自係於車牌失竊後遭改懸他車作為
    犯案工具無訛，是以被告之白白，尚堪採信。事證明確，被
    告犯行堪予認定，應依法論科。
二、核被告楊善富就附表一所為，均係犯刑法第325 條第1 項之
    普通搶奪罪；就附表二所為，均係犯刑法第320 條第1 項之
    普通竊盜罪。被告所犯上揭搶奪、竊盜犯行，犯意個別、行
    為互殊，應分論併罰。又被告前因犯竊盜罪經高雄地院95年
    易字第1966號判處有期徒刑10月，及犯搶奪罪經高雄地院96
    年訴字第780 號判處有期徒刑4 年10月，並經依法減刑後，
    於98年9 月18日縮短刑期假釋出獄，並於98年11月20日假釋
    期滿，執行完畢，有臺灣高等法院被告前案紀錄表在卷可稽
    ，其於受有期徒刑執行完畢後，5 年內故意再犯如附表一、
    二所示有期徒刑以上之各罪，均為累犯，應分別依刑法第47
    條第1 項規定加重其刑。
三、被告自首與否之認定：
(一)、按「對於未發覺之罪自首而受裁判者，得減輕其刑」，刑法
    第62條定有明文；又自首以在犯罪未發覺前，自行申告其犯
    罪事實於該管公務員，而受法律上之裁判為要件；所謂未發
    覺之罪，並非以有偵查犯罪權之機關或人員確知其人犯罪無
    誤為必要，而於對其發生嫌疑時，即得謂為已發覺；但此項
    對犯人之嫌疑，仍須有確切之根據得為合理之可疑者，始足
    當之，若單純主觀上之懷疑，要不得謂已發生嫌疑；最高法
    院24年上字第1162號、72年台上字第641 號判例可資參照。
(二)、經查：
１、本案被告楊善富於99年10月2 日中午12時30分許經警逮捕時
    即經警當場在被告口袋內尋獲蔡美玲之機車匙，並在友誼別
    館附近尋獲已無車牌之蔡美玲機車（參警一卷10頁）；又就
    附表一之1 、2 、3 、4 部分（被害人蔡美玲、魏麗芬、曾
    瓊穗、邱燕玲）與附表二之1 、2 部分（被害人王瑋萍、曾
    彥霖），被告於警、偵訊並未曾認罪，上開5 罪顯與自首要
    件未合。
２、就876JWH車牌竊案（附表二之4 謝蔚凡）及懸掛876JWH車牌
    所犯搶案（附表一之13黃偉陵、14黃燕慈）部分：
    (1)、因99年9 月18日苓雅分局轄區發生2 件搶奪案，經該局
        員警調閱錄影帶，查覺作案機車車牌是995EWB，該局員
        警再調閱該車牌失竊時地錄影帶，發現該地偏僻，因而
        研判歹徒應有地緣關係，遂在該址附近查訪。又因作案
        機車的顏色較稀有，某日該局員警郭志宏在查訪時，看
        到有類似顏色的機車，該車雖懸掛876 開頭之車牌，但
        郭志宏仍跟監該車，並於大寮區○○路跟萬丹路的加油
        站，打電話向黃豊文查詢結果，知悉亦為失竊之車牌。
        該機車加完油後就騎往大寮山頂路方向，郭志宏雖未能
        跟上，但因先前跟監過程，發現該機車騎士曾跟另一個
        人談話，經警追查得知該談對象為阿生，員警即再因此
        得年當日所跟監之人即騎乘懸掛876JWH車牌之人為楊善
        富等情，業經黃豊文證述在卷（本院卷79頁）。
    (2)、然：、黃偉陵、黃燕慈於99年9 月25、28日報案時均
        未能指出搶犯之特徵，黃燕慈雖稱據路人告知搶犯之車
        牌為876JWH，黃偉陵則稱不知車牌號碼（警一卷43至47
        頁）；而依原審卷內之153 頁（黃偉陵案）照片中之人
        所騎機車車號確為876JWH號，且該車與所載之安全帽顏
        色、外形，與該人之體格，雖與被告及10月2 日經警查
        獲之被告安全帽與蔡美玲機車外觀（偵一卷52頁，警一
        卷85、86頁）極為近似，但並未拍攝到行搶黃偉陵之過
        程，亦未拍到該騎士之臉部，自難認定員警已有合理懷
        疑可推認該搶案係被告所為。、又本案並未起獲876J
        WH車牌及黃偉陵、黃燕慈遭搶之物品，亦無被害人謝蔚
        凡筆錄，被告於99年10月3 日鳳山分局警訊時即坦承偷
        竊876J WH 車牌（附表二之4 ），及將876JWH車牌改掛
        他車用以犯下附表一之13（黃偉陵）及14（黃燕慈）搶
        案（警卷15頁）。而綜觀苓雅分局警卷（即警二卷），
        該局則於99年10月7 日起才提詢被告，且未詢問被告上
        開二件搶案及該件車牌竊案。則應認就876JWH車牌竊案
        （附表二之4 謝蔚凡）及懸掛876JWH車牌所犯搶案（附
        表一之13、14）部分，被告符合自首要件。
３、就995EWB車牌竊案（附表二之3 楊宗凱）及懸掛995EWB車牌
    所犯搶案（附表一之9蕭靖穎、附表一之10楊淑華）部分：
    (1)、如前述，苓雅分局雖知轄區內所發生之蕭靖穎、楊淑華
        搶案之作案機車顏色特殊，且係懸掛995EWB車，而於探
        查過程中偶發現被告所騎機車顏色與作案之機車顏色一
        樣，而懷疑被告即為搶犯。然被告係將竊得之995EWB車
        牌掛在蔡美玲機車上犯案，員警偶遇被告時，被告之機
        車既非懸掛995EWB車牌，縱機車顏色一樣，員警嗣亦探
        知被告姓名，員警並無理之事證足以推認探查時偶遇之
        該輛同色機車，就是蕭靖穎、楊淑華搶案之作案工具。
    (2)、況且、蕭靖穎、楊淑華於99年9 月18日報案時均未能
        指出搶犯之明顯特徵，楊淑華雖稱搶犯之車牌有三碼為
        995 ，蕭靖穎則稱不知車牌號碼（警二卷20至22頁）。
        又原審一卷196 頁及偵一卷40頁（蕭靖穎案）照片雖有
        拍到機車車號995EWB號，而警二卷26頁及偵一卷41頁（
        楊淑華案）照片中之人所騎機車車號亦確為995EWB號；
        且上開二案之照片中機車，騎士之體格與所載安全帽顏
        色、外形，雖均與被告及10月2 日經警查獲之被告安全
        帽與蔡美玲機車外觀極為近似，但並未拍到行搶楊淑華
        、蕭靖穎過程，亦未拍到該騎士之臉部，楊淑華一案之
        照片中之騎士更穿著雨衣，自難認員警已有合理懷疑可
        推認該搶案係被告所為。、又本案並未起獲995EWB號
        車牌及蕭靖穎、楊淑華遭搶物品，楊宗凱亦不知何人竊
        取其車牌（警二卷14頁）。被告於99年10月3 日鳳山分
        局警訊時即坦承偷竊995EWB號車牌（附表二之3 ），及
        自約9 月15、16日起將995EWB車牌改掛他車犯下搶案（
        警一卷12頁）。嗣經苓雅分局於99年10月7 日提詢被告
        時，亦坦承犯下附表一之9 蕭靖穎、附表一之10楊淑華
        之搶案（警二卷6 頁），則應認就995EWB號車牌竊案（
        附表二之3 楊宗凱）及懸掛995EWB車牌所犯附表一之9
        蕭靖穎、附表一之10楊淑華搶案部分，被告符合自首要
        件。
４、就懸掛233HGE車牌所犯搶案（附表一之5 張岱玲、附表一之
    6 楊馥榕）部分：
    (1)、張岱玲於99年9 月10日報案時雖稱依所調閱之監視器，
        行搶之人所騎機車車牌為233HGE（警二卷16頁），原審
        一卷220 頁（張岱玲案）照片亦有拍到行搶過程。又警
        二卷25頁（楊馥榕案）照片中之人所騎機車車號確為23
        3HGE號，唯本院卷內並無楊馥榕被搶當日之警訊筆錄。
        且原審審理時，張岱玲、楊馥榕證稱渠等被搶時，均未
        看到行搶人之正面（原審一卷116 、119 、120 頁）。
        又上開楊馥榕案件照片中機車、騎士之體格與所載安全
        帽顏色、外形，雖均與被告及10月2 日經警查獲之被告
        安全帽與蔡美玲機車外觀極為近似，但並未拍到行搶楊
        馥榕過程，亦未拍到該騎士之臉部。至於上開張岱玲案
        件照片中騎士載安全帽顏色、外形，雖均與被告及10月
        2 日經警查獲之被告安全帽外觀極為近似，但畫面略為
        模糊，實無法辨識騎士之臉部自難認員警依照片已有合
        理懷疑可推認該搶案係被告所為。
    (2)、是以，本案既未起獲223HGE車牌及張岱玲、楊馥榕遭搶
        之物品，曾宗凱亦未陳明係遭何人竊取車牌（原審一卷
        122 頁，偵二卷51頁）。為此被告於99年10月7 日苓雅
        分局提詢時，既已坦承犯下附表一之5 張岱玲、附表一
        之6 楊馥榕搶案（警二卷6 、7 頁），則應認就該二件
        搶案，被告符合自首要件。
５、就附表一之7 謝麗珠搶案部分：
    (1)、被告於99年10月7 日下午苓雅分局提詢時，既已坦承騎
        車犯下謝麗珠搶案（警二卷9 頁）後，謝麗珠才於警訊
        時指稱被告就是行搶之人（警二卷18、19頁）。又本案
        卷內並無謝麗珠行搶後報案時之筆錄，原審審理時，謝
        麗珠亦未指認是被告下手行搶（原審一卷120 頁）。是
        以警二卷24頁所附謝麗珠被搶案件之照片中之機車、騎
        土體格與所載安全帽顏色、外形，雖與被告及10月2 日
        經警查獲之被告安全帽與蔡美玲機車外觀相似，但畫面
        模糊且未拍到行搶過程，機車騎土又戴安全帽，實無法
        明確辨別該車車牌號碼，自難認員警依照片已有合理懷
        疑可推認該搶案係被告所為。
    (2)、是以，本案既未起獲謝麗珠遭搶物品（原審一卷120 頁
        ）。被告又於99年10月7 日苓雅分局提詢時既已坦承犯
        下附表一之7 謝麗珠搶案，則應認就該件件搶案，被告
        符合自首要件。
６、就附表一之11陳碧雲、附表一之12楊睿璇搶案部分：
    (1)、被告於99年10月3 日鳳山分局提詢時，既已坦承騎車犯
        下附表一之11陳碧雲、附表一之12楊睿璇搶案（警一卷
        14頁）。至於被告經查獲後，楊睿璇、陳碧雲雖於99年
        10月2 日警訊時指稱被告是行搶之人（警一卷39至42頁
        ）。然依陳碧雲之警訊筆錄所載，員警曾告知陳碧雲，
        被告有承認北華街行搶（警二卷40頁），顯然被告於99
        年10月2 時既已坦承犯案：況且，陳碧雲既未看到車號
        ，而只是因影像中之機車及行搶人衣著指認被告；楊睿
        璇亦係因機車而指認被告，而被告為警查獲之機車又無
        車牌，自難認員警已有合理懷疑可推認該搶案係被告所
        為。
    (2)、是以，本案既未起獲楊睿璇、陳碧雲遭搶物品。被告又
        於鳳山分局提詢時既已坦承犯下上開二件搶案，被告應
        符合自首要件。
７、就附表一之8 黃毓倩被搶部分：
    (1)、鳳山分局移送書載明被告於99年9 月16日騎車搶奪黃毓
        倩，而被告於99年11月3 日偵訊時已坦承於99年9 月16
        日騎車犯下搶案（偵一卷48頁）。黃毓倩雖於99年10月
        2 日警訊時指稱被告是行搶之人（警一卷37至38頁）。
        然依其之警訊筆錄所載，黃毓倩亦係因體格背影指認被
        告，自難認員警已有合理懷疑可推認該搶案係被告所為
        。
    (2)、是以，本案既未起獲黃毓倩遭搶物品。被告又於偵查中
        坦承犯下上開搶案，被告應符合自首要件。
８、附表一之15王嘉慧（附表一之15）部分：
    (1)、被告楊善富於99年10月2 日中午12時30分許經警逮捕時
        ，雖有扣得王嘉慧之錢包、手提包健保卡等物，然參酌
        警一卷88至90頁照片所示，顯係被告帶警到水溝，屋頂
        等取出。
    (2)、是以，本案本案被告既坦承犯案，王嘉慧於報案時又不
        知車牌及車種（警一卷50頁），事發時之現場監視器之
        畫面又未拍到被告全貌，行搶之人所騎機車又無車牌（
        警一卷90頁），被告自應符合自首要件。
(三)、稽諸前揭說明，被告犯如附表一5 至15所示搶奪犯行，及犯
    附表二之3 、4 所示竊盜犯行後，對未發覺之犯罪自首而接
    受裁判，爰依刑法第62條前段規定，就其所犯上開11次搶奪
    罪及2 次竊盜罪，均減輕其刑，並各依法先加後減之。
四、原審論處被告罪刑，固非無見。惟查：原判決未依刑法第90
    條宣告強制工作（詳後述），且漏未認定附表一之5 至15所
    示搶奪犯行及附表二之3 、4 所示竊盜犯行為符合自要件並
    依法減輕其刑，容有未洽。又附表一編號7 、8 、11、12犯
    案時係懸掛何車牌不明，原審遽認係掛995ewb車牌，容有未
    洽。檢察官上訴意旨，以被告有犯罪習慣應予強制工作，指
    摘原判決不當，為有理由，況原判決尚有上開其他可議，本
    院自應將原判決撤銷改判。
五、爰審酌被告有事實欄所示多件竊盜、搶奪、毒品等前科（詳
    如前述），有台灣等法院被告前案紀錄表可佐，素行極為不
    良。竟仍不思以正當途徑獲取金錢，再次圖以搶奪、竊盜財
    物方式獲取財物，並挑防禦能力較弱之女性為搶奪對象，嚴
    重危害社會治安，且其中多件係以騎乘機車方式行搶，對被
    害人之生命身體易生危險，並足使一般民眾心生畏懼，危害
    社會治安甚鉅。及僅部分物品經發還被害人，迄今被告並未
    與被害人和解，然於警、偵、審理時，陸續坦承分犯行等犯
    罪後態度，暨各次犯行所搶奪或竊取財物之價值，與被告之
    學歷、生活狀況（如警訊筆錄）及其他一切情狀，分別就所
    犯各罪量處如主文第2 項所示之刑，及定應執行如主文第2
    項所示之有期徒刑。
六、強制工作部分：
(一)、按保安處分係針對受處分人將來之危險性所為之處置，以達
    教化、治療之目的，為刑罰之補充制度。我國現行刑法採刑
    罰與保安處分雙軌制，係在維持行為責任之刑罰原則下，為
    協助行為人再社會化之功能，以及改善行為人潛在之危險性
    格，期能達成根治犯罪原因、預防犯罪之特別目的。是保安
    處分中之強制工作，旨在對嚴重職業性犯罪及欠缺正確工作
    觀念或無正常工作因而習慣犯罪者，強制其從事勞動，學習
    一技之長及正確之謀生觀念，使其日後重返社會，能適應社
    會生活。刑法第90條第1 項規定：「有犯罪之習慣或因遊蕩
    或懶惰成習而犯罪者，於刑之執行完畢前，令入勞動場所，
    強制工作。」，即係本於保安處分應受比例原則之規範，使
    保安處分之宣告，與行為人所為行為之嚴重性、行為人所表
    現之危險性及對於行為人未來行為之期待性相當之意旨而制
    定，而由法院視行為人之危險性格，決定應否令入勞動處所
    強制工作，以達預防之目的。所謂「有犯罪之習慣」係指對
    於犯罪以為日常之惰性行為，乃一種犯罪之習性，至所犯之
    罪名為何，是否同一，則非所問，有最高法院94年度台上字
    第6611號判決意旨可資參照。
(二)、經查：
１、被告有事實欄所示多件竊盜、搶奪、毒品等前科，經執行出
    獄後不久旋又再犯罪等情（詳如前述），有台灣等法院被告
    前案紀錄表可佐，素行極為不良。況被告前揭第六、七案之
    搶奪、竊盜所處徒刑，因獲減刑寬典，甫於98年9 月18日假
    釋出獄及於同年11月20日假釋期滿執行完畢，暨因施用毒品
    經執行觀察勒戒後，於99年5 月19日執行完畢出所。竟又旋
    於附表一、二所載時地犯下本案之多件竊盜與搶奪犯行，依
    其如此繼續綿密不斷犯罪之情形，顯見其有犯罪之習慣，且
    其前犯各罪既均受刑罰之執行完畢，詎猶未能知所警惕，記
    取教訓並徹改前非，亦徵單純施予刑罰已無法矯其頑習，治
    其劣性，非施以保安處分，無以為功。
２、被告於本院審理時，雖稱：我有與友人合開機車行，是因為
    遭地下錢莊逼債，才又違犯本案各罪云云。然被告自90年起
    ，屢次犯案，素行不佳，為有犯罪習慣之人，業如前述。被
    告確有開設機車行，及否遭地下錢莊逼債，實與刑法第90條
    所定應否宣告強制工作之要件無涉。至於本案部分犯行，被
    告雖符合自首要件，但衡諸本案係被告經警逮捕後，經警提
    示相關監視器拍攝之人車畫面或被害人筆錄後，被告才陸續
    自承犯罪，其中部分照片中的嫌犯體形、所騎機車、安全帽
    ），更與被告之體形及經警查扣的機車、安全帽外形，極其
    相像。故本案被告雖有部分犯行符合自首之要件，但應與「
    因徹底悔悟，無任何事證，亦未經警追查及詢問，就自動前
    往警局投案自首供出各該犯案情節」之情形，明顯有所不同
    ，自難認被告已徹底悔改及揚棄犯罪惡習而無強制工作之必
    要。
３、從而，為使被告養成勞動習慣，以訓練其謀生技能，培養其
    勤奮任事之態度及正確之觀念，藉以矯正其犯罪惡習，俾其
    能於將來刑滿重返社會時，不再重蹈覆轍，並獲新生，應認
    本件就被告犯罪行為之反覆性及對其將來行為之期待性綜合
    觀之，上訴及公訴意旨請求對被告併予宣告刑前強制工作，
    以矯正其犯罪惡習，洵屬有理由，是併適用刑法第90條第1
    項、第2 項之規定，諭知應於刑之執行完畢前，令入勞動場
    所強制工作3 年，使其建立正確人我分際，及對他人財產及
    人身尊嚴之尊重，並能有正確之工作觀念，俾習得將來適應
    社會生活所需之技能。
據上論結，應依刑事訴訟法第369條第1項前段、第364條、第299
條第1 項前段，刑法第320 條第1 項、第325 條第1 項、第47條
第1 項、第51條第5 款、第62條、第90條第1 項及第2 項，刑法
施行法第1 條之1 ，判決如主文。
本案經檢察官林應華到庭執行職務。
中    華    民    國    100     年    9     月  15    日
                  刑事第一庭    審判長法  官  周賢銳
                                      法  官  施柏宏
                                      法  官  洪碩垣
以上正本證明與原本無異。
如不服本判決應於收受本判決後10日內向本院提出上訴書狀，其
未敘述上訴理由者，並得於提起上訴後10日內向本院補提理由書
狀（均須按他造當事人之人數附繕本）「切勿逕送上級法院」。
中    華    民    國   100    年    9     月    16    日
                                      書記官  洪慧敏
┌───────────────────────────────────────────────────┐
│附表一：                                                                                              │
├──┬─────┬───────┬───┬─────────┬────────────┬───────┤
│編號│ 犯罪時間 │犯罪地點      │被害人│犯罪方式及所得物品│ 證    據               │ 主     文    │
├──┼─────┼───────┼───┼─────────┼────────────┼───────┤
│ 1  │99年8月22 │高雄市鳳山區勝│蔡美玲│搶奪蔡美玲所有之車│1.被告自白（本院卷第264 │楊善富犯搶奪罪│
│    │日上午9時 │利路2 號前    │      │牌號碼981-HGH 號機│  頁）                  │，累犯，處有期│
│    │50分許    │              │      │車                │2.蔡美玲警詢、偵訊、審理│徒刑拾月。並於│
│    │          │              │      │                  │  證述（警 (一)卷 第18至│刑之執行前，令│
│    │          │              │      │                  │  23頁、偵 (二)卷 第55頁│入勞動場所強制│
│    │          │              │      │                  │  、本院卷第254 至257 頁│工作年。    │
│    │          │              │      │                  │  ）                    │              │
│    │          │              │      │                  │3.報案三聯單、高雄縣政府│              │
│    │          │              │      │                  │  警察局車輛尋獲電腦輸入│              │
│    │          │              │      │                  │  單、贓物認領保管單各1 │              │
│    │          │              │      │                  │  紙、照片6 幀（尋獲物品│              │
│    │          │              │      │                  │  ）、扣押物品清單（警 (│              │
│    │          │              │      │                  │   一)卷第24至25頁、第27│              │
│    │          │              │      │                  │  頁、第84至86頁、第64頁│              │
│    │          │              │      │                  │  ）                    │              │
│    │          │              │      │                  │4.被害人指認被告（警(一)│              │
│    │          │              │      │                  │  卷第26頁、偵(二)卷第55│              │
│    │          │              │      │                  │  頁、第59頁、本院卷第25│              │
│    │          │              │      │                  │  6頁 ）                │              │
├──┼─────┼───────┼───┼─────────┼────────────┼───────┤
│ 2  │99年9月2日│高雄市鳳山區文│魏麗芬│騎乘上開機車，搶奪│1.被告自白（本院第264 頁│楊善富犯搶奪罪│
│    │下午7 時10│鳳路31號前    │      │魏麗芬之手提包1 只│  ）                    │，累犯，處有期│
│    │分許      │              │      │，內有現金新臺幣（│2.魏麗芬警詢、偵訊、審理│徒刑捌月。並於│
│    │          │              │      │下同）8 千元、手機│  證述（警 (一)卷 第28至│刑之執行前，令│
│    │          │              │      │1 支等財物        │  29 頁 、偵 (二)第56 至│入勞動場所強制│
│    │          │              │      │                  │  57頁、本院卷第110 至11│工作年。    │
│    │          │              │      │                  │  1 頁）                │              │
│    │          │              │      │                  │3.被害人指認被告（偵(二)│              │
│    │          │              │      │                  │  第59頁、本院卷第111 頁│              │
│    │          │              │      │                  │  ）                    │              │
│    │          │              │      │                  │4.監視器錄影畫面翻拍照片│              │
│    │          │              │      │                  │  2幀（本院卷第142頁）  │              │
├──┼─────┼───────┼───┼─────────┼────────────┼───────┤
│ 3  │99年9月6日│高雄市鳳山區文│曾瓊穗│騎乘懸掛車牌號碼55│1.被告自白（本院第264 頁│楊善富犯搶奪罪│
│    │下午5時5分│化西路108 號前│      │5-HHB 號車牌之上開│  ）                    │，累犯，處有期│
│    │許        │              │      │機車，搶奪曾瓊穗皮│2.曾瓊穗警詢、偵訊、審理│徒刑捌月。並於│
│    │          │              │      │包1 只，內有現金5 │  證述（警 (一)卷 第30至│刑之執行前，令│
│    │          │              │      │千元及手機1 支等財│  32頁、偵 (二)卷 第56至│入勞動場所強制│
│    │          │              │      │物                │  57頁、本院卷第112 至11│工作年。    │
│    │          │              │      │                  │  4 頁）                │              │
│    │          │              │      │                  │3.被害人指認被告（偵(二)│              │
│    │          │              │      │                  │  第59頁、本院卷第113 頁│              │
│    │          │              │      │                  │  ）                    │              │
│    │          │              │      │                  │4.監視器錄影畫面翻拍照片│              │
│    │          │              │      │                  │  5 幀（本院卷第143 至14│              │
│    │          │              │      │                  │  6頁）                 │              │
├──┼─────┼───────┼───┼─────────┼────────────┼───────┤
│ 4  │99年9月7日│高雄市鳳山區杭│邱燕玲│騎乘懸掛車牌號碼55│1.被告自白（本院第264 頁│楊善富犯搶奪罪│
│    │下午3時35 │州街83之1 號前│      │5-HHB 號車牌之上開│  ）                    │，累犯，處有期│
│    │分許      │              │      │機車，搶奪邱燕玲皮│2.邱燕玲警詢、偵訊、審理│徒刑拾月。並於│
│    │          │              │      │包1 只，內有1 萬5 │  證述（警 (一)卷 第33至│刑之執行前，令│
│    │          │              │      │千6 百元及手機2支 │  34頁、偵 (二)卷 第56頁│入勞動場所強制│
│    │          │              │      │等財物            │  、本院卷第114 至115頁 │工作年。    │
│    │          │              │      │                  │  ）                    │              │
│    │          │              │      │                  │3.被害人指認被告（偵(二)│              │
│    │          │              │      │                  │  第56頁、本院卷第115 頁│              │
│    │          │              │      │                  │  ）                    │              │
│    │          │              │      │                  │4.監視器錄影畫面翻拍照片│              │
│    │          │              │      │                  │  8 幀（本院卷第148 至15│              │
│    │          │              │      │                  │  2頁）                 │              │
├──┼─────┼───────┼───┼─────────┼────────────┼───────┤
│ 5  │99年9月10 │高雄市苓雅區正│張岱玲│騎乘懸掛車牌號碼23│1.被告自白（本院第264 頁│楊善富犯搶奪罪│
│    │日晚間8時 │言路64巷內    │      │3-HGE 號車牌之上開│  ）                    │，累犯，處有期│
│    │30分許    │              │      │機車，搶奪張岱玲皮│2.張岱玲警詢、偵訊、審理│徒刑柒月。並於│
│    │          │              │      │包1 只，內有現金3 │  證述（警 (二)卷 第15至│刑之執行前，令│
│    │          │              │      │千餘元及手機2 支等│  16 頁 、偵 (二)卷 第56│入勞動場所強制│
│    │          │              │      │財物              │  至59 頁 、本院卷第116 │工作年。    │
│    │          │              │      │                  │  至11 7 頁）           │              │
│    │          │              │      │                  │3.監視器錄影畫面翻拍照片│              │
│    │          │              │      │                  │  4 幀（本院卷第220 頁）│              │
├──┼─────┼───────┼───┼─────────┼────────────┼───────┤
│ 6  │99年9月15 │高雄市三民區大│楊馥榕│騎乘懸掛車牌號碼23│1.被告自白（本院第264 頁│楊善富犯搶奪罪│
│    │日上午11時│順三路316 巷  │      │3-HGE 號車牌之上開│  ）                    │，累犯，處有期│
│    │13分許    │187 號前      │      │機車，搶奪楊馥榕皮│2.楊馥榕警詢、審理證述（│徒刑柒月。並於│
│    │          │              │      │包1 只，內有現金6 │  警 (二)卷 第17至18頁、│刑之執行前，令│
│    │          │              │      │千元及手機1 支等財│  本院卷第118 至120 頁）│入勞動場所強制│
│    │          │              │      │物                │3.被害人指認被告（本院卷│工作年。    │
│    │          │              │      │                  │  第120頁）             │              │
│    │          │              │      │                  │4.監視器錄影畫面翻拍照片│              │
│    │          │              │      │                  │  2 幀（警 (二)卷 第25頁│              │
│    │          │              │      │                  │  ）                    │              │
├──┼─────┼───────┼───┼─────────┼────────────┼───────┤
│ 7  │99年9月15 │高雄市三民區克│謝麗珠│騎乘懸掛不詳車牌號│1.被告自白（本院第264 頁│楊善富犯搶奪罪│
│    │日下午7 時│強路90號      │      │車牌之上開機車，搶│  ）                    │，累犯，處有期│
│    │許        │              │      │奪謝麗珠皮包1 只，│2.謝麗珠警詢、審理證述（│徒刑玖月。並於│
│    │          │              │      │內有現金1 萬4 千元│  警 (二)卷 第19頁、本院│刑之執行前，令│
│    │          │              │      │及手機1 支等財物  │  卷第120 至121 頁）    │入勞動場所強制│
│    │          │              │      │                  │3.被害人指認被告（警 (二│工作年。    │
│    │          │              │      │                  │  )卷第19頁）           │              │
│    │          │              │      │                  │4.監視器錄影畫面翻拍照片│              │
│    │          │              │      │                  │  2 幀（警 (二)卷 第24頁│              │
│    │          │              │      │                  │  ）                    │              │
├──┼─────┼───────┼───┼─────────┼────────────┼───────┤
│ 8  │99年9月16 │高雄市鳳山區文│黃毓倩│騎乘懸掛不詳車牌之│1.被告自白（本院第264 頁│楊善富犯搶奪罪│
│    │日下午6 時│衡路508 號前  │      │上開機車，搶奪黃毓│  ）                    │，累犯，處有期│
│    │11分許    │              │      │倩手提袋1 只，內有│2.黃毓倩警詢證述（警(一 │徒刑柒月。並於│
│    │          │              │      │現金3 千元、手機1 │   )卷第37至38頁）      │刑之執行前，令│
│    │          │              │      │支、皮包1 只等財物│3.被害人指認被告（警 (一│入勞動場所強制│
│    │          │              │      │                  │  ) 卷第38頁）          │工作年。    │
├──┼─────┼───────┼───┼─────────┼────────────┼───────┤
│ 9  │99年9月18 │高雄市苓雅區家│蕭靖穎│騎乘懸掛車牌號碼99│1.被告自白（本院第264 頁│楊善富犯搶奪罪│
│    │日下午1時 │齊路16號      │      │5-EWB 號車牌之上開│  ）                    │，累犯，處有期│
│    │30分許    │              │      │機車，搶奪蕭靖穎皮│2.蕭靖穎警詢、審理證述（│徒刑柒月。並於│
│    │          │              │      │包1 只，內有現金3 │  警 (二)卷 第20頁、本院│刑之執行前，令│
│    │          │              │      │千元及手機1 支等財│  卷第15頁）            │入勞動場所強制│
│    │          │              │      │物                │3.監視器錄影畫面翻拍照片│工作年。    │
│    │          │              │      │                  │  10幀（本院卷第179 至18│              │
│    │          │              │      │                  │  8頁）                 │              │
├──┼─────┼───────┼───┼─────────┼────────────┼───────┤
│ 10 │99年9月18 │高雄市苓雅區輔│楊淑華│騎乘懸掛車牌號碼99│1.被告自白（本院第264 頁│楊善富犯搶奪罪│
│    │日下午5時3│仁路、武廟路口│      │5-EWB 號車牌之上開│  ）                    │，累犯，處有期│
│    │分許      │前            │      │機車，搶奪楊淑華皮│2.楊淑華警詢證述（警(二 │徒刑柒月。並於│
│    │          │              │      │包1 只，內有現金1 │   )卷 第21至22頁）     │刑之執行前，令│
│    │          │              │      │千7 百元、手機1 支│3.監視器錄影畫面翻拍照片│入勞動場所強制│
│    │          │              │      │、眼鏡1 只等財物  │  8 幀（本院卷第171 至  │工作年。    │
│    │          │              │      │                  │  178 頁）              │              │
├──┼─────┼───────┼───┼─────────┼────────────┼───────┤
│ 11 │99年9月20 │高雄市鳳山區北│陳碧雲│騎乘懸掛不詳車牌之│1.被告自白（本院第264 頁│楊善富犯搶奪罪│
│    │日下午1時 │華街24號前    │      │上開機車，搶奪陳碧│  ）                    │，累犯，處有期│
│    │17分許    │              │      │雲皮包1 只，內有現│2.陳碧雲警詢證述（警(一 │徒刑柒月。並於│
│    │          │              │      │金3 千元、手機1支 │   )卷 第39至40頁）     │刑之執行前，令│
│    │          │              │      │及戒指1 枚等財物  │3.被害人指認被告（警 (一│入勞動場所強制│
│    │          │              │      │                  │  ) 卷第40頁）          │工作年。    │
├──┼─────┼───────┼───┼─────────┼────────────┼───────┤
│ 12 │99年9月24 │高雄市鳳山區北│楊睿璇│騎乘懸掛不詳車牌之│1.被告自白（本院第264 頁│楊善富犯搶奪罪│
│    │日下午8 時│辰街92號前    │      │上開機車，搶奪楊睿│  ）                    │，累犯，處有期│
│    │20分許    │              │      │璇皮包1 只，內有現│2.楊睿璇警詢、審理證述（│徒刑柒月。並於│
│    │          │              │      │金3 千5 百元及手機│  警 (一)卷 第41至42頁、│刑之執行前，令│
│    │          │              │      │1 支等財物        │  本院卷第121 頁）      │入勞動場所強制│
│    │          │              │      │                  │                        │工作年。    │
├──┼─────┼───────┼───┼─────────┼────────────┼───────┤
│ 13 │99年9月25 │高雄市鳳山區鳳│黃偉陵│騎乘懸掛車牌號碼87│1.被告自白（本院第264 頁│楊善富犯搶奪罪│
│    │日下午2時 │東路、杭州東街│      │6-JWH 號車牌之上開│  ）                    │，累犯，處有期│
│    │25分許    │口            │      │機車，搶奪黃偉陵手│2.黃偉陵警詢證述（警(一 │徒刑柒月。並於│
│    │          │              │      │提袋1 只，內有現金│   )卷第43頁）          │刑之執行前，令│
│    │          │              │      │5 百元、人民幣6百 │3.監視器錄影畫面翻拍照片│入勞動場所強制│
│    │          │              │      │元、港幣2 百元及手│  2 幀（本院卷第153頁） │工作年。    │
│    │          │              │      │機1 支等財物      │                        │              │
├──┼─────┼───────┼───┼─────────┼────────────┼───────┤
│ 14 │99年9月28 │高雄市仁武區仁│黃燕慈│騎乘懸掛車牌號碼87│1.被告自白（本院第264 頁│楊善富犯搶奪罪│
│    │日下午5時 │慈路183 號    │      │6-JWH 號車牌之上開│  ）                    │，累犯，處有期│
│    │25分許    │              │      │機車，搶奪黃燕慈手│2.黃燕慈警詢證述（警(一 │徒刑柒月。並於│
│    │          │              │      │提袋1 只，內有現金│   )卷 第45至47頁）     │刑之執行前，令│
│    │          │              │      │6 千元及手機1 支等│                        │入勞動場所強制│
│    │          │              │      │財物              │                        │工作年。    │
├──┼─────┼───────┼───┼─────────┼────────────┼───────┤
│ 15 │99年10月2 │高雄市鳳山區建│王嘉慧│騎乘上開機車未懸掛│1.被告自白（本院第264 頁│楊善富犯搶奪罪│
│    │日上午9時 │國路1 段53巷72│      │車牌，搶奪王嘉慧手│  ）                    │，累犯，處有期│
│    │50分許    │之1 號前      │      │提袋1 只，內有現金│2.王嘉慧警詢、審理證述（│徒刑柒月。並於│
│    │          │              │      │3 千元、身分證1 張│  警 (一)卷 第49至54 頁 │刑之執行前，令│
│    │          │              │      │、健保卡2 張、機車│  、本院卷第123 至124 頁│入勞動場所強制│
│    │          │              │      │駕照1 張、信用卡3 │  ）                    │工作年。    │
│    │          │              │      │張、提款卡2 張、錢│3.被害人指認被告（警 (一│              │
│    │          │              │      │包1 只及手機1 支等│  ) 卷第54頁）          │              │
│    │          │              │      │財物              │4.贓物認領保管單1 紙、照│              │
│    │          │              │      │                  │  片7 幀（尋獲物品）、扣│              │
│    │          │              │      │                  │  押筆錄、扣押物品目錄表│              │
│    │          │              │      │                  │  （警(一)卷 第55頁、第 │              │
│    │          │              │      │                  │   87至90頁、第61至69頁 │              │
│    │          │              │      │                  │  。                    │              │
│    │          │              │      │                  │5.監視器錄影畫面翻拍照片│              │
│    │          │              │      │                  │  1 幀（警 (一)卷 第90頁│              │
│    │          │              │      │                  │  ）                    │              │
└──┴─────┴───────┴───┴─────────┴────────────┴───────┘
┌───────────────────────────────────────────────────┐
│附表二：                                                                                              │
├──┬─────┬───────┬───┬─────────┬────────────┬───────┤
│編號│犯罪時間  │ 犯罪地點     │被害人│犯罪方式及所得物品│ 證        據           │主     文     │
├──┼─────┼───────┼───┼─────────┼────────────┼───────┤
│ 1  │99年9月6日│高雄市大寮區鳳│王瑋萍│以不明材質之布料，│1.被告自白（本院第264 頁│楊善富犯竊盜罪│
│    │某時      │屏一路271 巷3 │      │包覆原已鬆動之機車│  ）                    │，累犯，處有期│
│    │          │號            │      │車牌上之螺絲，再徒│2.王瑋萍審理證述（本院卷│徒刑伍月。並於│
│    │          │              │      │手轉開，以竊取王瑋│  第122 頁）            │刑之執行前，令│
│    │          │              │      │萍所有之車牌號碼55│5.監視器錄影畫面翻拍照片│入勞動場所強制│
│    │          │              │      │5- HHB號機車車牌  │  4 幀（本院卷第147 至  │工作年。    │
│    │          │              │      │                  │  148 頁）              │              │
├──┼─────┼───────┼───┼─────────┼────────────┼───────┤
│ 2  │99年9月7日│高雄市鳥松區鳥│曾彥霖│以不明材質之布料，│1.被告自白（本院第264 頁│楊善富犯竊盜罪│
│    │某時      │松路39之10號地│      │包覆原已鬆動之機車│  ）                    │，累犯，處有期│
│    │          │下室          │      │車牌上之螺絲，再徒│2.曾彥霖警詢、偵訊、審理│徒刑伍月。並於│
│    │          │              │      │手轉開，以竊取曾彥│  證述（偵 (二)卷 第50頁│刑之執行前，令│
│    │          │              │      │霖所有之車牌號碼23│  、偵 (一)卷第70頁、本 │入勞動場所強制│
│    │          │              │      │3-HGE 號機車車牌  │  院卷第122 頁）        │工作年。    │
├──┼─────┼───────┼───┼─────────┼────────────┼───────┤
│ 3  │99年9月15 │高雄市大寮區鳳│楊宗凱│以不明材質之布料，│1.被告自白（本院第264 頁│楊善富犯竊盜罪│
│    │日某時    │屏一路271 巷3 │      │包覆原已鬆動之機車│  ）                    │，累犯，處有期│
│    │          │號            │      │車牌上之螺絲，再徒│2.楊宗凱警詢、偵訊、審理│徒刑肆月。並於│
│    │          │              │      │手轉開，以竊取楊宗│  證述（警 ( 二)卷第14頁│刑之執行前，令│
│    │          │              │      │凱所有之車牌號碼99│  、偵(一)第70頁、本院卷│入勞動場所強制│
│    │          │              │      │5-EWB 號機車車牌  │  第120頁）             │工作年。    │
├──┼─────┼───────┼───┼─────────┼────────────┼───────┤
│ 4  │99年9月24 │高雄市大寮區永│謝蔚凡│以不明材質之布料，│1.被告自白（本院第264 頁│楊善富犯竊盜罪│
│    │日某時    │芳村大寮停車場│      │包覆原已鬆動之機車│  ）                    │，累犯，處有期│
│    │          │              │      │車牌上之螺絲，再徒│2.被告為附表一編號13、15│徒刑肆月。並於│
│    │          │              │      │手轉開，以竊取謝蔚│  犯行時，騎乘懸掛876-JW│刑之執行前，令│
│    │          │              │      │凡所有之車牌號碼87│  H 號車牌之監視錄影畫面│入勞動場所強制│
│    │          │              │      │6-JWH 號機車車牌  │  （本館犯第153 頁、警(一)│工作年。    │
│    │          │              │      │                  │  卷第90頁）            │              │
└──┴─────┴───────┴───┴─────────┴────────────┴───────┘